最高法院刑事判決　　　　　　九十四年度台上字第二七四一號
　　上　訴　人　甲○○
　　　　　　　　　　　　1弄7.
上列上訴人因偽造文書案件，不服台灣高等法院中華民國九十三
年十二月二十三日第二審更審判決（九十三年度上更(一)字第二一
六號，起訴案號：台灣桃園地方法院檢察署八十四年度偵字第一
０八五四號、第一一一五一號，八十五年度偵字第六五四四號）
，提起上訴，本院判決如下：
    主  文
上訴駁回。
    理  由
按刑事訴訟法第三百七十七條規定，上訴於第三審法院，非以判
決違背法令為理由，不得為之。是提起第三審上訴，應以原判決
違背法令為理由，係屬法定要件。如果上訴理由書狀並未依據卷
內訴訟資料，具體指摘原判決不適用何種法則或如何適用不當，
或所指摘原判決違法情事，顯與法律規定得為第三審上訴理由之
違法情形，不相適合時，均應認其上訴為違背法律上之程式，予
以駁回。本件上訴人甲○○上訴意旨略稱：(一)、原判決附表編號
一、二、四所示之汽車附條件買賣合約書上，固有「俞龍」之
印文及署押，原審逕憑上訴人在警詢、偵查及第一審所為顯與事
實不符之自白，認定係出於上訴人之偽造，而疏未依職權將之檢
送鑑定單位查明真相，顯有「未盡調查」之違誤。(二)、證人徐淑
美、黃裕聖、鄭盛忠、蔡承志、謝新橋及桃苗公司之指述，均不
足憑以認定上訴人有變造「俞龍」身分證影本之犯罪事實，原
判決竟依憑上揭指述與上訴人在警詢及第一審調查中所為部分供
述自白，遽行認定係上訴人所變造，其認定事實與所採證據，顯
不相適合，而有證據上理由矛盾之違法。(三)、原判決理由二（按
上訴狀誤載為「理由一」）－(二)，似以上訴人於警詢、偵查及第
一審所為之供述，認定上訴人有夥同孔繁華、杜嘉發等人共赴高
雄正信車行價賣詐得之汽車，但其同項理由－(四)，似又以證人陳
永田之證詞及卷附汽車買賣合約書、委託切結書等證據，認非由
上訴人偕同上揭二人出售汽車給正信車行。二者前後齟齬，難謂
無判決理由矛盾之違法云云。惟查證據之取捨與事實之認定，係
屬事實審法院自由判斷裁量之事項，此項採證認事職權之行使，
倘不違背經驗法則及論理法則，即不能任意指摘為違法，而執為
第三審上訴之適法理由。又對於事實跡象已顯著之印文、署押，
凡具字學常識之人，以肉眼觀察即顯足以辨識其真偽異同者，縱
未另外選任鑑定人或囑託相關機關鑑定，仍難謂事實審法院有應
於審判期日調查之證據，而未予調查之違法。原判決係依憑上訴
人在警詢、偵查及第一審所為冒用「俞龍」名義買車及作保之
自白，核與車商職員鄭盛忠、徐淑美所證相符，復有附條件買賣
合約書及上訴人持用之「俞龍」名片可資佐證，認定上訴人有
其事實欄所載冒名偽造私文書，並持以行使之犯行，俱有卷內證
據資料在案可稽，從形式上觀察，並無違背經驗法則或論理法則
之違法情形存在。上訴人在此之前，亦不曾就其冒名偽造印文、
署押之犯行有何爭執，此部分事證既無不明，原審未將該印文、
署押送請相關機關鑑定是否確出自上訴人所為，仍難認有上訴意
旨所指應於審判期日調查之證據，而未予調查之違法可言。依上
說明，應認上訴人就行使偽造私文書罪部分之上訴為違背法律上
之程式，予以駁回。至原判決認其牽連犯刑法第二百十六條、第
二百十二條之行使變造特種文書罪及第三百三十九條第一項之詐
欺取財罪，核分屬刑事訴訟法第三百七十六條第一款及第四款所
列不得上訴於第三審法院之罪，牽連之重罪（行使偽造私文書罪
）上訴既不合法，無從為實體之判決，輕罪部分自亦無從適用審
判不可分之原則，併為實體上審判，亦應從程式上予以駁回。
據上論結，應依刑事訴訟法第三百九十五條前段，判決如主文。
中　　華　　民　　國　九十四　年　　五　　月　二十六　日
                      最高法院刑事第九庭
                          審判長法官  張　淳　淙
                                法官  張　春　福
                                法官  呂　丹　玉
                                法官  洪　昌　宏
                                法官  賴　忠　星
      本件正本證明與原本無異
                                      書  記  官
中　　華　　民　　國　九十四　年　　五　　月   三十   日
                                               Ｒ
